---
title: "TD2 Groupe 5"
author: "Axel-Cleris Gailloty"
date: "2023-02-10"
output: word_document
---

```{r setup, include=FALSE}
knitr::opts_chunk$set(echo = TRUE)
```

# 1) Importer le jeu de données dans R

Le bloc de code suivant permet de charger dans R un fichier au format Excel.

```{r}
library(readxl)
fifa22 <- read_excel("fifa22.xlsx")
```

Nous venons d'importer la base de données dans R en lui donnant le nom fifa22. C'est avec ce nom que nous nous référons à la base de données plus tard dans le reste du code.

# 2) Afficher les noms des colonnes du jeu de données actif

On utilise la fonction colnames(fifa22) pour afficher les noms des colonnes qui sont dans la base de données.
Cela nous permet de vérifier que la base de donnée a été importée correctement.


```{r}
colnames(fifa22)
```
# 3) Afficher les types de données de chaque colonne

Nous allons utiliser la fonction str(fifa22) pour afficher la structure de la base de donnée.

Cette fonction affiche aussi les types de données pour chaque type de colonne. 
Par exemple chr pour des données texte, num pour des données numériques. 
Il y a des opérations qui ne sont permises que pour certains types de données.

```{r}
str(fifa22)
```

# 4) Est-ce que R a correctement reconnu le type de chaque colonne ?

Pour la plupart des données, R semble avoir bien reconnu le type des données. 
Par contre toutes les données qui comportent du texte ont été lus comme chr alors que certaines données texte peuvent représenter des catégories. Par exemple la variable work_rate représente une catégorie (plusieurs joueurs peuvent être caractérisés pour un même work_rate, cette donnée n'est pas unique à chaque joueur). 

# 5) Convertir les colonnes dans le bon type si besoin

```{r}
fifa22$nationality_name <- as.factor(fifa22$nationality_name)
fifa22$work_rate <- as.factor(fifa22$work_rate)
fifa22$club_name <- as.factor(fifa22$club_name)
```

# 6) Afficher le salaire mensuel moyen des joueurs par ligue. Commenter quelques uns

Dans la base de données il y a une variable qui s'appelle wage_eur qui représente le salaire mensuel des jouers de foot. 

```{r}
aggregate(wage_eur ~ league_name, data=fifa22, FUN = mean)
```
Dans FUN on peut préciser median par exemple.

Il me génère un tableau avec deux colonnes. 
En moyenne les joueurs de Argentina Primera División gagnent 6140€. 

On peut trier les données par ordre décroissant. 
On utilise la fonction arrange du package dplyr. 

```{r}
salaire_moyen_league <- aggregate(wage_eur ~ league_name, data=fifa22, FUN = mean)
library(dplyr)
arrange(salaire_moyen_league, -wage_eur)
```
En moyenne les joueurs de l'English Premier League gagnent 50847.6994€ par mois. 


# 7) Afficher le potentiel moyen des joueurs par ligue

```{r}
potentiel_moyen_league <- aggregate(potential ~ league_name, data=fifa22, FUN = mean)
arrange(potentiel_moyen_league, -potential)
```


# 8) Afficher le salaire moyen des joueurs par niveau de réputation

```{r}
salaire_moyen_reputation <- aggregate(wage_eur ~ international_reputation, data=fifa22, FUN = mean)
arrange(salaire_moyen_reputation, -wage_eur)
```

# 9) Le salaire moyen des joueurs par ligue et par réputation internationale

```{r}
aggregate(wage_eur ~ league_name + international_reputation, data=fifa22, FUN = mean)
```

# 10) Afficher les statistiques générales de toutes les données numériques

Dans un premier temps on va filtrer le jeu de données pour ne retenir que les colonnes numériques. 
La fonction select du package dplyr nous permet de sélectionner les colonnes d'un tableau de données (data.frame, tibble)

```{r}
num_cols <- select(fifa22, where(is.numeric))
summary(num_cols)
```
La fonction summary() est utilisée pour résumer un jeu de donnée. Si les données sont numériques elle affiche le minimum (min), le premier quartile, la médiane, la moyenne, le 3e quartiel et le maximum de la variable. 

```{r}
fac_cols <- select(fifa22, where(is.factor))
summary(fac_cols)
```

Si la colonne contient des données manquantes, la fonction affiche le nombre de données manquantes via la ligne NA's. 

# 11) Afficher la matrice de corrélation entre les variables suivantes

```{r}
cor(fifa22$weight_kg, fifa22$height_cm)
```

La corrélation entre le poids d'un joueur de football et sa taille est de 0.76. Cette corrélation est positive, clea signifie que le poids et la taille vont dans le même sens. 
Cette même fonction cor() peut nous générer une matrice de corrélation entre plusieurs variables numériques. 

```{r}
cor(fifa22[, c("height_cm", "weight_kg", "wage_eur", "potential", "skill_dribbling")])
```

S'il y a des données manquantes, R ignore le calcul des corrélations. Dans ce cas il faut expliciter dire à la fonction cor quoi faire. 
On utilise l'argument use = "complete.obs" pour indiquer que R ne prenne les lignes qui n'ont pas de données manquantes.

```{r}
cor(fifa22[, c("height_cm", "weight_kg", "wage_eur", "potential", "skill_dribbling")], 
    use = "complete.obs")
```

```{r}
cor(fifa22[, c("movement_acceleration", "movement_agility", "power_shot_power",
"power_jumping", "power_stamina", "power_strength", "mentality_aggression",
"mentality_interceptions", "defending_marking_awareness",
"defending_standing_tackle", "defending_sliding_tackle", "goalkeeping_diving",
"goalkeeping_handling", "goalkeeping_kicking", "goalkeeping_speed")], 
    use = "complete.obs")
```


# PARTIE 3 : Réaliser une ACP sur le jeu de données

Réaliser une ACP sur les 100 premiers joueurs en prenant comme variables quantitatives
actives les caractéristiques des joueurs suivant :


- "height_cm", "weight_kg", "skill_dribbling", "skill_ball_control",
"movement_acceleration", "movement_agility", "power_shot_power",
"power_jumping", "power_stamina", "power_strength", "mentality_aggression",
"mentality_interceptions", "defending_marking_awareness",
"defending_standing_tackle", "defending_sliding_tackle", "goalkeeping_diving",
"goalkeeping_handling", "goalkeeping_kicking", "goalkeeping_speed"

## A quoi servent les variables quantitatives actives

Les variables quantitatives actives sont des variables qui entrent dans le calcul des composantes principales de l'ACP. Elles servent à calculer la matrice variance-covariance. 
Ce sont ces variables qui influent sur les composantes. 

```{r}
var_quanti_actives <- c("height_cm", "weight_kg", "skill_dribbling", "skill_ball_control",
"movement_acceleration", "movement_agility", "power_shot_power",
"power_jumping", "power_stamina", "power_strength", "mentality_aggression",
"mentality_interceptions", "defending_marking_awareness",
"defending_standing_tackle", "defending_sliding_tackle", "goalkeeping_diving",
"goalkeeping_handling", "goalkeeping_kicking", "goalkeeping_speed")
```


comme variables quantitatives illustratives
- "overall", "potential", "value_eur", "pace", "shooting", "passing", "dribbling",
"defending","physic"

```{r}
var_quanti_illustratives <- c("overall", "potential", "value_eur", "pace", "shooting", "passing", "dribbling",
"defending","physic")
```

## A quoi servent les variables quantitatives illustratives. 

Elles nous servent essentiellement dans l'interprétation des résultats de l'ACP. Elles n'entrent pas dans le calcul des composantes. 
Par exemple la variable overall est un combiné de toutes les caractéristiques des joueurs, si on l'incluait dans les variables actives il y a un risque de redondance dans les informations. 


et comme variable qualitative illustrative
- “body_type”.

```{r}
var_quali_illustratives <- c("body_type")
```

# Filtrer le jeu de données

On prend les 100 premières observations pour les variables d'intérêts de l'ACP

```{r}
variables_acp <- c(var_quanti_actives, var_quanti_illustratives, var_quali_illustratives)
```

J'utilise la fonction head pour ne prendre que les 100 premières observations. 

```{r}
fifa_100 <- head(fifa22, 100)
fifa_100 <- fifa_100[, variables_acp]
```


# ACP avec FactoMineR

```{r}
library(FactoMineR)
```

Pour réaliser une ACP avec FactoMineR on, utilise la fonction PCA. 

- X : le jeu de données
- scale.unit : TRUE ou FALSE (pour réduire et centrer les données numériques)
- ncp : Le nombre de composantes principales
- quanti.sup : Les indices (position) des variables quantitatives illustratives
- quali.sup : Les indices des variables qualitatives illustratives
- ind.sup : Les indices des lignes contenant les individus illustratifs. 
- graph : TRUE ou FALSE pour indiquer si R doit afficher les graphiques de l'ACP

Nous ne sommes pas obligés de renseigner tous les paramètres de la fonction PCA. 

La condition minimale à satisfaire pour réaliser une ACP avec la fonction PCA c'est de fournir en argument au paramètre X un jeu de données ne contenant que des variables numériques et ne contenant aucune donnée manquante. 

Dans ce cas une ACP sera réalisée en considérant toutes les colonnes comme variables actives. 

Dans la pratique nous voulons avoir un contrôle sur les résultats de l'ACP donc nous allons donner plus de précisions à la fonction PCA. 

Dans notre présent cas nous allons préciser les indices des variables actives, variables quantitatives illustratives et des variables qualitatives illustratives. 

La fonction match retourne la position des variables dans une liste. 

Les paramètres de la fonction PCA
- quanti.sup : Les indices (position) des variables quantitatives illustratives
- quali.sup : Les indices des variables qualitatives illustratives
- ind.sup : Les indices des lignes contenant les individus illustratifs. 

```{r}
idx_var_quanti_actives <- match(var_quanti_actives, colnames(fifa_100))
idx_var_quanti_illustratives <- match(var_quanti_illustratives, colnames(fifa_100))
idx_var_quali_illustratives <- match(var_quali_illustratives, colnames(fifa_100))
```


```{r}
premiere_acp <- PCA(X = fifa_100, quanti.sup = idx_var_quanti_actives, quali.sup = idx_var_quali_illustratives, graph = FALSE)
```

```{r}
summary(premiere_acp)
```


