---
title: "Contrôle continu 1"
author: 
  - "Etudiant 1"
  - "Etudiant 2"
  - "Etudiant 3"
date: "2023-03-16"
output: word_document
---

```{r setup, include=FALSE}
knitr::opts_chunk$set(echo = TRUE, comment = NA, warning = FALSE, message = FALSE)
```

```{r}
library(FactoMineR)
library(factoextra)
```

# Lecture du jeu de données 

```{r}
# Code pour lire le jeu de données 
```

# Section 1 : Statistiques descriptives

## Question 1 

```{r}
# Votre code R
```

Votre interprétation des résultats en vue de répondre à la question. 



## Question 2

```{r}
# Votre code R
```

Votre interprétation des résultats en vue de répondre à la question. 


## Question 3

```{r}
# Votre code R
```

Votre interprétation des résultats en vue de répondre à la question. 


## Question 4

```{r}
# Votre code R
```

Votre interprétation des résultats en vue de répondre à la question. 


# Section 2 : Analyse factorielle

## Question 1 

```{r}
# Votre code R
```

Votre interprétation des résultats en vue de répondre à la question. 



## Question 2

```{r}
# Votre code R
```

Votre interprétation des résultats en vue de répondre à la question. 


## Question 3

```{r}
# Votre code R
```

Votre interprétation des résultats en vue de répondre à la question. 


## Question 4

```{r}
# Votre code R
```

Votre interprétation des résultats en vue de répondre à la question. 

# Section 3 : Classification ascendante hiérarchique 

## Question 1 

```{r}
# Votre code R
```

Votre interprétation des résultats en vue de répondre à la question. 



## Question 2

```{r}
# Votre code R
```

Votre interprétation des résultats en vue de répondre à la question. 


## Question 3

```{r}
# Votre code R
```

Votre interprétation des résultats en vue de répondre à la question. 


## Question 4

```{r}
# Votre code R
```

Votre interprétation des résultats en vue de répondre à la question. 



