---
title: "TD1"
output: html_document
date: "2023-02-03"
---

```{r setup, include=FALSE}
knitr::opts_chunk$set(echo = TRUE)
```


1) Importer le jeu de données dans R

Le bloc de code suivant permet de charger dans R un fichier au format Excel.

```{r}
library(readxl)
fifa22 <- read_excel("fifa22.xlsx")
```

Nous venons d'importer la base de données dans R en lui donnant le nom fifa22. C'est avec ce nom que nous nous référons à la base de données plus tard dans le reste du code.

2) Afficher les noms des colonnes du jeu de données actif

On utilise la fonction colnames(fifa22) pour afficher les noms des colonnes qui sont dans la base de données.
Cela nous permet de vérifier que la base de donnée a été importée correctement.


```{r}
colnames(fifa22)
```
3) Afficher les types de données de chaque colonne

Nous allons utiliser la fonction str(fifa22) pour afficher la structure de la base de donnée.

Cette fonction affiche aussi les types de données pour chaque type de colonne. 
Par exemple chr pour des données texte, num pour des données numériques. 
Il y a des opérations qui ne sont permises que pour certains types de données.

```{r}
str(fifa22)
```

4) Est-ce que R a correctement reconnu le type de chaque colonne ?

Pour la plupart des données, R semble avoir bien reconnu le type des données. 
Par contre toutes les données qui comportent du texte ont été lus comme chr alors que certaines données texte peuvent représenter des catégories. Par exemple la variable work_rate représente une catégorie (plusieurs joueurs peuvent être caractérisés pour un même work_rate, cette donnée n'est pas unique à chaque joueur.). 



