---
title: "TD 1"
author: "Axel-Cleris Gailloty"
date: "2023-02-10"
output: word_document
---

```{r setup, include=FALSE}
knitr::opts_chunk$set(echo = TRUE)
```


# 1) Importer la base de donnée
C'est le code qui permet d'importer la base de donnée. 

```{r}
library(readxl)
fifa22 <- read_excel("fifa22.xlsx")
```

# 2) Afficher les noms des colonnes du jeu de données actif

Dans R il y a la fonction colnames() qui permet d'afficher les colonnes d'une base de données.

```{r}
colnames(fifa22)
```
# 3) Afficher les types de données de chaque colonnes


```{r}
str(fifa22)
```

# 4) Est-ce que R a correctement reconnu le type de chaque colonne ?

Pour la plupart des données, R semble avoir bien reconnu le type des données. 
Par contre toutes les données qui comportent du texte ont été lus comme chr alors que certaines données texte peuvent représenter des catégories. Par exemple la variable work_rate représente une catégorie (plusieurs joueurs peuvent être caractérisés pour un même work_rate, cette donnée n'est pas unique à chaque joueur). 

# 5) Convertir les colonnes dans le bon type si besoin

```{r}
fifa22$nationality_name <- as.factor(fifa22$nationality_name)
fifa22$work_rate <- as.factor(fifa22$work_rate)
```


# 6) Afficher le salaire mensuel moyen des joueurs par ligue. Commenter quelques uns
Dans la base de donnée la variable wage_eur représente le salaire mensuel des joueurs en euro.

```{r}
salaire_moyen_league <- aggregate(wage_eur ~ league_name, data = fifa22, FUN = mean)
salaire_moyen_league
```

J'utilise la fonction aggregate, je passe en paramètre la variable cible qui est wage_eur et la variable qui sert à aggréger. Je précise à R de retrouver ces variables dans le jeu de données fifa22, puis la fonction à utiliser est mean. On peut utiliser median comme fonction aussi

```{r}
library(dplyr)
arrange(salaire_moyen_league, -wage_eur)
```
Pour trier les données par ordre décroissant, on écrit beaucoup de code. J'ai utilisé la librairie dplyr qui contient la fonction arrange qui permet de trier facilement le résultat. 

Cette fonction prend en argument un tableau de donnée, et la colonne qui sert de tri. 
Dans notre cas on veut que wage_eur soit trié par ordre décroissant d'où le -wage_eur.

En moyenne les joueurs du English Premier League gagnent 50847€ par mois. Les joueurs de la Ligue 1 en France gagnent en moyenne 21462€. 


# 7) Afficher le potentiel moyen des joueurs par ligue

```{r}
aggregate(potential ~ league_name, data = fifa22, FUN = mean)
```

# 8) Afficher le salaire moyen des joueurs par niveau de réputation

```{r}
aggregate(wage_eur ~ international_reputation, data = fifa22, FUN = mean)
```

# 9) Le salaire moyen des joueurs par ligue et par réputation internationale


```{r}
aggregate(wage_eur ~ league_name + international_reputation, data = fifa22, FUN = mean)
```

# 10) Afficher les statistiques générales de toutes les données numériques
On sélectionne les colonnes numériques qui sont dans le jeu de données

Nous utilisons la fonction select de la librairie dplyr pour sélectionner les colonnes par types.

```{r}
num_cols <- select(fifa22, where(is.numeric))
summary(num_cols)
```

La fonction summary() est utilisée pour résumer un jeu de donnée. Si les données sont numériques elle affiche le minimum (min), le premier quartile, la médiane, la moyenne, le 3e quartiel et le maximum de la variable. 
Si la colonne contient des données manquantes, la fonction affiche le nombre de données manquantes via la ligne NA's. 


# 11) Afficher la matrice de corrélation entre les variables suivantes :

```{r}
cor(fifa22$height_cm, fifa22$weight_kg)
```

La corrélation entre le poids d'un joueur et sa taille de de 0.765.

```{r}
cor(num_cols[, c("height_cm", "weight_kg", "skill_dribbling", "skill_ball_control")])
```

La corrélation entre deux variable va de -1 et 1. SI la corrélation est de 1, c'est que les deux variables vont parfaitement dans le même sens. 
Si le coefficient de corrélation linéaire est négatif c'est que les deux variables évoluent dans un sens opposé. Une augmentation dans x induit une baisse de y. 

La variable skill_dribbling s'oppose à la variable weight_kg (elles évoluent dans un sens inverse) car leur corrélation est de -0.3973634. 


# PARTIE 3 : Réaliser une ACP sur le jeu de données

Réaliser une ACP sur les 100 premiers joueurs en prenant comme variables quantitatives
actives les caractéristiques des joueurs suivant :

- "height_cm", "weight_kg", "skill_dribbling", "skill_ball_control",
"movement_acceleration", "movement_agility", "power_shot_power",
"power_jumping", "power_stamina", "power_strength", "mentality_aggression",
"mentality_interceptions", "defending_marking_awareness",
"defending_standing_tackle", "defending_sliding_tackle", "goalkeeping_diving",
"goalkeeping_handling", "goalkeeping_kicking", "goalkeeping_speed"

comme variables quantitatives illustratives

- "overall", "potential", "value_eur", "pace", "shooting", "passing", "dribbling",
"defending","physic"
et comme variable qualitative illustrative

- “body_type”.

## Séparer les variables dans des objets R pour une meilleure visibilité. 

Nous allons mettre les noms des colonnes dans des variables R pour mieux comprendre le code.

### A quoi servent les variables quanti actives ? 

Les variables quantitatives illustratives servent à calculer les composantes de l'ACP. 
Elles entrent dans le calcul de la matrice de variance-covariance. 

```{r}
var_quanti_actives <- c("height_cm", "weight_kg", "skill_dribbling", "skill_ball_control",
"movement_acceleration", "movement_agility", "power_shot_power",
"power_jumping", "power_stamina", "power_strength", "mentality_aggression",
"mentality_interceptions", "defending_marking_awareness",
"defending_standing_tackle", "defending_sliding_tackle", "goalkeeping_diving",
"goalkeeping_handling", "goalkeeping_kicking", "goalkeeping_speed")
```

### A quoi servent les variables quantitatives illustratives ? 

Elles nous servent à mieux interpréter les résultats. 
Elles n'entrent pas dans le calcul des composantes. 

```{r}
var_quanti_illustratives <- c("overall", "potential", "value_eur", "pace", "shooting", "passing", "dribbling","defending","physic")
```

### A quoi servent les variables qualitatives illustratives

Comme les variables quantitatives illustratives, elles aident à l'interprétation des composantes.
Elles sont qualitatives (modalités discrètes) : par club, par league, par nationalité ...

l'ACP ne se base que sur des données numériques. 

```{r}
var_quali_illustratives <- c("body_type")
```

# Filtrer le jeu de données
Réaliser une ACP sur les 100 premiers joueurs en prenant comme variables quantitatives
actives les caractéristiques des joueurs suivant :

## Prendre les 100 premiers joueurs

```{r}
fifa_100 <- head(fifa22, 100)
```

## Ne prendre que les colonnes (variables) qui nous intéressent 

```{r}
variables_acp <- c(var_quanti_actives, var_quanti_illustratives, var_quali_illustratives)
```

```{r}
fifa_100 <- fifa_100[, variables_acp]
```



