---
title: "Enquête histoire de vie 2003 de l'INSEE"
author: "Axel-Cleris Gailloty"
date: "2024-03-14"
output: html_document
---

# Introduction 

L'enquête Histoire de vie porte sur la construction des identités et a pour objectifs de décrire, de hiérarchiser, d'analyser les différents types de liens sociaux qui permettent aux individus de s'intégrer dans la société française du début du XXIème siècle.

L'identité désigne, dans l'enquête Histoire de vie, la manière qu'a chaque individu de se construire une place dans la société qui permette à la fois son intégration sociale et l'affirmation de son individualité propre.

L'enquête permet d'aborder différents aspects de la vie sociale des personnes (emploi, lieux de vie, loisirs) et les liens sociaux qu'ils ont établi tout au long de la vie.

Lien vers la présentation de l'enquête https://www.insee.fr/fr/metadonnees/source/operation/s1384/presentation

```{r, include=FALSE}
knitr::opts_chunk$set(echo = TRUE, comment = "", fig.width = 10, fig.height = 8)
```


```{r message=FALSE}
library(FactoMineR)
library(factoextra)
options(digits = 3)
```


```{r warning=FALSE, echo=FALSE, message=FALSE}
data <- read.csv("https://raw.githubusercontent.com/agailloty/Outils-Analyses-R/main/dataset/hdv2003.csv", stringsAsFactors = FALSE)
```


```{r}
var_quant_illus <- match(c("age", "freres.soeurs", "heures.tv"), colnames(data))
acm = MCA(data, quanti.sup = var_quant_illus, graph = FALSE)
```

### Q0 - Commenter le tableau suivant. Quel pourcentage d'information pouvons nous expliquons avec 4 composantes ?

```{r}
knitr::kable(get_eigenvalue(acm)[1:20,])
``` 

### Q1 - Que signifie le fait que l'age soit positivement corrélé à la première dimension de l'ACM ?

### Q2 - Quelle dimension de variabilité entre les individus capture la première composante ?


```{r}
dimdesc(acm, axes = 1)
```


   
### Q3 - A l'aide des résultats du tableau suivant caractérisez le profil des individus ayant des coordonnées positives et négatives sur la deuxième composante.


```{r}
dimdesc(acm, axes = 2)
```

### Q4 - A l'aide du graphique suivant :
#### Expliquer la proximité entre les modalités **Etudiant, eleve** et **nivetud.NA** et **18-24**.
#### Que peut-on dire de la proximité entre le niveau d'étude et l'activité professionnelle ?


```{r}
fviz_mca_var(acm, repel = TRUE)
```

```{r}
fviz_mca_ind(acm, geom = "point")
```

### Q5 - Commenter les résultats de la troisième composante

```{r}
dimdesc(acm, axes = 3)
```


### Q6 - Commenter les résultats de la quatrième composante

```{r}
dimdesc(acm, axes = 4)
```

### Q7 - Commenter les coordonnées des modalités homme et femme sur le deuxième plan factoriel

```{r}
fviz_mca_var(acm, axes = c(3,4), repel = TRUE)
```


```{r}
fviz_mca_ind(acm, axes = c(3,4), geom = "point")
```

### Q8 - Commenter le tableau des coordonnées des modalités des variables sur les 4 premières dimensions

```{r}
acm$var$coord[, 1:4]
```

### Q9 - Commenter le tableau des contributions des modalités des variables sur les 4 premières dimensions

```{r}
acm$var$contrib[, 1:4]
```

### Q10 - Commenter le tableau des cos² des modalités des variables sur les 4 premières dimensions

```{r}
acm$var$cos2
```

# Classification ascendante hiérarchique

Nous classifions les individus en 4 clusters.

```{r message=FALSE, warning=FALSE}
classif <- HCPC(acm, nb.clust = 4, graph = FALSE, consol = FALSE)
```

### Q11 - Caractérisier le profil des individus du cluster 1

```{r}
classif$desc.var$category$`1`
```

### Q12 - Caractérisier le profil des individus du cluster 2

```{r}
classif$desc.var$category$`2`
```

### Q13 - Caractérisier le profil des individus du cluster 2

```{r}
classif$desc.var$category$`3`
```

### Q14 - Caractérisier le profil des individus du cluster 4

```{r}
classif$desc.var$category$`4`
```

```{r}
fviz_cluster(classif)
```

# Annexes variables

## Modalité des variables



```{r}
cat_variables <- data[, sapply(data, is.character)]
lapply(cat_variables, function(x) table(x))
```

