---
title: "Analyse des correspondances multiples"
author: "Axel-Cleris Gailloty"
date: "2023-02-18"
output: 
  word_document:
    reference_docx: "template.docx"
    df_print: kable
---

```{r setup, include=FALSE}
knitr::opts_chunk$set(echo = TRUE, comment = NA, message = FALSE, warning = FALSE, fig.height = 5, fig.width = 6)
```

```{r}
library(readxl)
mental_health <- read_excel("mental_health_survey.xlsx")
```

# Analyse exploratoire des données

```{r include=FALSE}
pretty_present_data <- function(df, preview = 5) {
  colum_names <- colnames(df)
  col_types <- sapply(df, class)
  
  take_preview <- function(colname) {
    paste(head(df[colname], preview))
  }
  previews <- sapply(colum_names, take_preview)
  
  data.frame(
    Column = colum_names,
    Type = col_types,
    Preview = previews
  )
}
```


```{r}
pretty_present_data(mental_health)
```



## Renommer les colonnes 

- I am currently employed at least part-time : EMPLOYED
- I identify as having a mental illness : MENTAL_ILLNESS
- Education : EDUCATION
- I have my own computer separate from a smart phone : OWN_COMPUTER
- I have been hospitalized before for my mental illness : HOSPITALIZED
- How many days were you hospitalized for your mental illness : DAYS_HOSPITALIZED
- I am legally disabled	: DISABLED
- I have my regular access to the internet : HAS_INTERNET
- I live with my parents : LIVE_WITH_PARENTS
- I have a gap in my resume : GAP_RESUME
- Total length of any gaps in my resume in months. : GAP_LENGTH
- Annual income (including any social welfare programs) in USD : ANNUAL_INCOME
- I am unemployed : UNEMPLOYED
- I read outside of work and school : READ_OUTSIDE
- Annual income from social welfare programs : ANNUAL_SOCIAL_WELFARE_INCOME
- I receive food stamps : RECEIVE_FOOD_STAMPS
- I am on section 8 housing : SECTION_8_HOUSING
- How many times were you hospitalized for your mental illness : TIMES_HOSPITALIZED
- Lack of concentration : LACK_CONCENTRATION
- Anxiety	: ANXIETY
- Depression : DEPRESSION
- Obsessive thinking : OBSESSIVE_THINKING
- Mood swings	: MOOD_SWINGS
- Panic attacks : PANIC_ATTACKS
- Compulsive behavior : COMPULSIVE_BEHAVIOR
- Tiredness: TIREDNESS
- Age : AGE
- Gender : GENDER
- Household Income : HOUSEHOLD_INCOME
- Region	: REGION
- Device Type : DEVICE_TYPE


```{r}
library(dplyr)

mental_health <- rename(mental_health, 
                        "EMPLOYED" = "I am currently employed at least part-time",
                        "MENTAL_ILLNESS" = "I identify as having a mental illness",
                        "EDUCATION" = "Education",
                        "OWN_COMPUTER" = "I have my own computer separate from a smart phone",
                        "HOSPITALIZED" = "I have been hospitalized before for my mental illness",
                        "DAYS_HOSPITALIZED" = "How many days were you hospitalized for your mental illness",
                        "DISABLED" = "I am legally disabled",
                        "HAS_INTERNET" = "I have my regular access to the internet",
                        "LIVE_WITH_PARENTS" = "I live with my parents",
                        "GAP_RESUME" = "I have a gap in my resume",
                        "GAP_LENGTH" = "Total length of any gaps in my resume in months.",
                        "ANNUAL_INCOME" = "Annual income (including any social welfare programs) in USD",
                        "UNEMPLOYED" = "I am unemployed",
                        "READ_OUTSIDE" = "I read outside of work and school",
                        "ANNUAL_SOCIAL_WELFARE_INCOME" = "Annual income from social welfare programs",
                        "RECEIVE_FOOD_STAMPS" = "I receive food stamps",
                        "SECTION_8_HOUSING" = "I am on section 8 housing",
                        "TIMES_HOSPITALIZED" = "How many times were you hospitalized for your mental illness",
                        "LACK_CONCENTRATION" = "Lack of concentration",
                        "ANXIETY" = "Anxiety",
                        "DEPRESSION" = "Depression",
                        "OBSESSIVE_THINKING" = "Obsessive thinking",
                        "MOOD_SWINGS" = "Mood swings",
                        "PANIC_ATTACKS" = "Panic attacks",
                        "COMPULSIVE_BEHAVIOR" = "Compulsive behavior",
                        "TIREDNESS" = "Tiredness",
                        
                        "AGE" = "Age",
                        "GENDER" = "Gender",
                        "HOUSEHOLD_INCOME" = "Household Income",
                        "REGION" = "Region",
                        "DEVICE_TYPE" = "Device Type")

```


Nous allons enlever la colonne UNEMPLOYED du jeu de donnée car elle est corrélée à la colonne EMPLOYED. 

```{r}
mental_health <- select(mental_health, -UNEMPLOYED)
```


## Est-ce que R a bien reconnu le type des données ?

### Convertir des colonnes en facteur

Convertir toutes les colonnes en facteur à l'exception des colonnes DAYS_HOSPITALZED, GAP_LENGTH,ANNUAL_SOCIAL_WELFARE_INCOME, ANNUAL_INCOME, TIMES_HOSPITALIZED

```{r}
all_columns <- colnames(mental_health)
num_cols <- c("DAYS_HOSPITALIZED", "GAP_LENGTH", "ANNUAL_SOCIAL_WELFARE_INCOME" , "ANNUAL_INCOME", "TIMES_HOSPITALIZED")
factor_cols <- setdiff(all_columns, num_cols)
mental_health <- data.frame(mental_health)
mental_health[factor_cols] <- lapply(mental_health[factor_cols], factor)
```

```{r}
summary(mental_health)
```

```{r}
str(mental_health)
```


## Réaliser des visualisations 

# Analyse des correspondances multiples 

L'Analyse des Correspondances Multiples (ACM) est une méthode qui permet d'étudier l'association entre au moins deux variables qualitatives.

L’Analyse des Correspondances Multiples est aux variables qualitatives ce que l'Analyse en Composantes Principales est aux variables quantitatives. Elle permet en effet d'aboutir à des cartes de représentation sur lesquelles on peut visuellement observer les proximités entre les catégories des variables qualitatives et les observations.

## Filtrer les colonnes

```{r}
var_quali_illustratives <- c("HOUSEHOLD_INCOME", "REGION", "DEVICE_TYPE")
idx_quali_illustratives <- match(var_quali_illustratives, all_columns)
```


```{r}
idx_num_cols <- match(num_cols, all_columns)
```



```{r}
library(FactoMineR)
library(factoextra)
premiere_acm <- MCA(X = mental_health[1:333,], quanti.sup = idx_num_cols, quali.sup = idx_quali_illustratives, graph = FALSE)
```


```{r}
fviz_screeplot(premiere_acm, title = "% des variances expliquées par composante")
```
Nous retenons les 4 premières dimensions. 



```{r}
premiere_acm$eig[1:4,]
```

```{r}
var_actives <- setdiff(colnames(mental_health), c(num_cols, var_quali_illustratives))
modalites_acm <- row.names(premiere_acm$var$contrib)
```


Les 4 premières dimensions expliquent 34.14% de la variance totale. 
En ACM le pouvoir explicatif des axes est généralement plus faible. Les variables actives que nous avons sélectionnées pour l'ACM sont **`r var_actives`**. Contrairement à une ACP qui s'effectue directement sur des variables quantitatives continues, l'ACM se réalise sur les modalités que prend chaque variable. Il y a donc nécessairement une multiplication du nombre de colonnes qui entrent dans le calcul des composantes. Chaque modalité est considérée comme une colonne à part entière. 
Voilà la liste complète des colonnes qui servent à calculer les composantes : **`r modalites_acm`**. 

Nous passons donc de *`r length(var_actives)`* colonnes initiales à *`r length(modalites_acm)`*. 


```{r}
dimdesc(premiere_acm)
```

