---
title: "Naissances"
author: "Axel-Cleris Gailloty"
date: "2023-03-09"
output: word_document
---

```{r setup, include=FALSE}
knitr::opts_chunk$set(echo = TRUE, fig.width = 8, fig.height = 6)
```

# Introduction

L’ analyse factorielle des correspondances (AFC ou CA pour correspondence analysis en anglais) est une extension de l’analyse en composantes principales pour analyser l’association entre deux variables qualitatives (ou catégorielles).

L’AFC permet de résumer et de visualiser l’information contenue dans le tableau de contingence formé par les deux variables catégorielles. Le tableau de contingence contient les fréquences formées par les deux variables.

L’AFC retourne les coordonnées des éléments des colonnes et des lignes du tableau de contingence. Ces coordonnées permettent de visualiser graphiquement l’association entre les éléments de lignes et de colonnes dans un graphique à deux dimensions.

L’analyse factorielle par correspondance est une approche géométrique pour visualiser les lignes et les colonnes d’une table de contingence dans un graphique en nuage de points, de sorte que les positions des points lignes et celles des points colonnes correspondent à leurs associations dans le tableau.

## Cas pratique sur le jeu de données naissances

```{r}
naissances <- readRDS("naissances.RDS")
```

```{r}
library(FactoMineR)
library(Factoshiny)
#Factoshiny(naissances)
```

```{r}
res <- CA(naissances, graph = FALSE)
summary(res)
```
```{r}
plot(res, axes = c(1,2))
```


Dans le graphique ci-dessus, les lignes sont représentées par des points bleus et des colonnes par des triangles rouges.
La distance entre les points lignes ou entre les points colonnes donne une mesure de leur similitude (ou dissemblance). Les points lignes avec un profil similaire sont proches sur le graphique. Il en va de même pour les points colonnes.

```{r}
dimdesc(res, axes = c(1,2))
```



