---
title: "Etude comparative des pays"
author: "Axel-Cleris Gailloty"
date: "2024-02-22"
output: html_document
---

```{r setup, include=FALSE}
knitr::opts_chunk$set(
	echo = TRUE,
	fig.width = 6,
	warning = FALSE,
	comment = "", 
	message = FALSE
)
options(digits = 2)
```

```{r message=FALSE, warning=FALSE, include=FALSE}
library(readr)
library(FactoMineR)
library(factoextra)
library(ggcorrplot)
library(dplyr)
```


```{r read-data, message=FALSE, warning=FALSE}
indicators <- read_csv("https://raw.githubusercontent.com/agailloty/Outils-Analyses-R/main/dataset/indicators.csv")
indicators = as.data.frame(indicators)
rownames(indicators) = indicators$COUNTRY
indicators = select(indicators, -COUNTRY)
```

```{r}
corel_var = c("GDP_CAPITA", "BALANCE", "URBAN_POPULATION", "FOREIGN_INVESTMENT", "FUEL_EXPORTS", "GROSS_SAVINGS", "INFLATION", "LIFE_EXPECTANCY", "ELECTRICITY_ACCESS", "FERTILITY_RATE")
```

```{r}
corel_mat = cor(indicators[, corel_var])
```

## Interpréter les corrélations entre les variables.

```{r}
ggcorrplot(corel_mat,
           hc.order = TRUE,
           type = "lower",
           lab = TRUE)
```

# Analyse en composantes principales

```{r}
var_actives = c("GDP_CAPITA", "BALANCE", "MANUFACTURE_IMPORTS", "SERVICE_EMPLOYMENT", 
"FOREIGN_INVESTMENT", "FUEL_EXPORTS", "GROSS_SAVINGS", "INFLATION", 
"EXPORT_TELECOM", "LIFE_EXPECTANCY", "ELECTRICITY_ACCESS", "FERTILITY_RATE", "FEMALE_LABOR_FORCE", "POPULATION_65_ABOVE", 
"EDUCATION_EXPENDITURE", "URBAN_POPULATION", "CO2_EMISSIONS", 
"ARMED_FORCE", "SURFACE_AREA", "EXPORTS_GOOD_SERVICES")

var_quanti_sup = c("HUMAN_CAPITAL_INDEX")
var_quali_sup = c("REGION", "INCOME_GROUP")
```

```{r}
acp = PCA(X = indicators, scale.unit = TRUE, quanti.sup = var_quanti_sup, quali.sup = var_quali_sup, graph = FALSE)
```

```{r}
summary(acp)
```

## Que dit la règle de Kaiser ?

## Combien de composantes doit-on conserver pour expliquer au moins 50% de la variance totale ?

## Interprétation des composantes

## Etude de la première composante

```{r}
dimdesc(acp, axes = 1)
```

### Les profils des pays qui s'opposent sur la première composante

LIFE_EXPECTANCY, HUMAN_CAPITAL_INDEX, SERVICE_EMPLOYMENT, ELECTRICITY_ACCESS, GDP_CAPITA,  URBAN_POPULATION contre EDUCATION_EXPENDITURE, GROSS_SAVINGS, EXPORT_TELECOM,  INFLATION, FERTILITY_RATE

```{r}
sort(acp$ind$coord[, 1], decreasing = TRUE)[1:10]
```

```{r}
sort(acp$ind$coord[, 1], decreasing = FALSE)[1:10]
```

## Etude de la seconde composante


```{r}
dimdesc(acp, axes = 2)
```

```{r}
sort(acp$var$cor[, 2], decreasing = TRUE)[1:5]
```

```{r}
sort(acp$var$cor[, 2], decreasing = FALSE)[1:5]
```

```{r}
sort(acp$ind$coord[, 2], decreasing = TRUE)[1:10]
```

```{r}
sort(acp$ind$coord[, 2], decreasing = FALSE)[1:10]
```

```{r fig.height=7, fig.width=9}
fviz_pca_ind(acp, labelsize = 2)
```
## Etude de la composante 3

```{r}
dimdesc(acp, axes = 3)
```


### Les coordonnées des variables qui s'opposent sur la composante 3

```{r}
sort(acp$var$cor[, 3], decreasing = TRUE)[1:5]
```

```{r}
sort(acp$var$cor[, 3], decreasing = FALSE)[1:5]
```

### Le profil des pays qui s'opposent sur la composante 3

```{r}
sort(acp$ind$coord[, 3], decreasing = TRUE)[1:10]
```

```{r}
sort(acp$ind$coord[, 3], decreasing = FALSE)[1:10]
```

## Etude de la composante 4

```{r}
dimdesc(acp, axes = 4)
```

```{r}
sort(acp$var$cor[, 4], decreasing = TRUE)[1:5]
```

```{r}
sort(acp$var$cor[, 4], decreasing = FALSE)[1:5]
```

```{r}
sort(acp$ind$coord[, 4], decreasing = TRUE)[1:10]
```

```{r}
sort(acp$ind$coord[, 4], decreasing = FALSE)[1:10]
```

```{r fig.height=7, fig.width=9}
fviz_pca_ind(acp, labelsize = 2, axes = c(3,4))
```

# Classification ascendante hiérarchique

```{r}
classif <- HCPC(acp, nb.clust = 4, graph = FALSE)
```

```{r}
unique(classif$data.clust$clust)
```

```{r}
fviz_dend(classif, show_labels = FALSE)
```

## Description des classes

### Description des clusters par les composantes

```{r}
classif$desc.axes$quanti.var
```

### Description du cluster 1

```{r}
classif$desc.axes$quanti$`1`
```

```{r}
rownames(indicators)[classif$data.clust$clust == 1]
```

### Description du cluster 2

```{r}
classif$desc.axes$quanti$`2`
```

```{r}
classif$desc.var$category$`1`
```

```{r}
classif$desc.var$quanti$`1`
```

```{r}
rownames(indicators)[classif$data.clust$clust == 2]
```

```{r}
classif$desc.var$category$`2`
```

```{r}
classif$desc.var$quanti$`2`
```

```{r}
classif$desc.var$category$`3`
```

```{r}
classif$desc.var$quanti$`3`
```

```{r}
rownames(indicators)[classif$data.clust$clust == 3]
```

```{r}
rownames(indicators)[classif$data.clust$clust == 4]
```

## Visualisation des clusters

```{r fig.height=15, fig.width=25}
fviz_cluster(classif)
```

## Les individus parongon et spécifiques

### Les individus parangon 

```{r}
classif$desc.ind$para
```

## Les individus spécifiques

```{r}
classif$desc.ind$dist
```
