---
title: "Classification ascendante hiérarchique des pays"
format: html
---

```{r include=FALSE}
knitr::opts_chunk$set(
	echo = TRUE,
	fig.width = 6,
	warning = FALSE,
	comment = "", 
	message = FALSE
)

library(readr)
library(FactoMineR)
library(FactoInvestigate)
library(knitr)
library(dplyr)
library(factoextra)

indicators <- read_csv("https://raw.githubusercontent.com/agailloty/Outils-Analyses-R/main/dataset/indicators.csv")
indicators = as.data.frame(indicators)
rownames(indicators) = indicators$COUNTRY
indicators = select(indicators, -COUNTRY)

```

# La Classification Ascendante Hiérarchique (CAH) en quelques mots

La Classification Ascendante Hiérarchique (CAH) est une méthode d'analyse statistique non supervisée utilisée pour regrouper des individus ou des variables similaires en clusters ou en classes, en se basant sur leurs similarités ou leurs dissimilarités. Cette méthode commence par considérer chaque individu ou chaque variable comme un cluster distinct, puis fusionne progressivement les clusters les plus similaires jusqu'à ce qu'un seul cluster global soit obtenu. La CAH produit ainsi une hiérarchie de clusters, représentée sous forme de dendrogramme, qui permet de visualiser les relations de similarité entre les individus ou les variables.

L'un des avantages principaux de la CAH est qu'elle ne nécessite pas de spécification préalable du nombre de clusters à former, ce qui la rend particulièrement utile dans les cas où le nombre de groupes naturels dans les données est inconnu. De plus, la CAH peut être utilisée pour explorer la structure interne des données et identifier des sous-groupes ou des motifs qui pourraient ne pas être évidents à première vue.

Un exemple d'application de la Classification Ascendante Hiérarchique (CAH) en macroéconomie des pays pourrait être l'analyse de la similarité entre les économies nationales basée sur différents indicateurs économiques. Dans ce cas, les pays pourraient être considérés comme des individus et les variables économiques telles que le PIB par habitant, le taux de chômage, le taux d'inflation, les exportations nettes, la dette publique, etc., pourraient être considérées comme les variables à regrouper.

En résumé, la Classification Ascendante Hiérarchique est une méthode d'analyse statistique puissante et flexible, utilisée pour regrouper des individus ou des variables similaires en clusters hiérarchiques. Elle offre une approche exploratoire pour analyser la structure des données et peut être appliquée dans divers domaines tels que la biologie, les sciences sociales, l'économie, ou encore le marketing pour identifier des groupes naturels ou des structures sous-jacentes dans les données.

```{r echo=FALSE, message=FALSE, warning=FALSE}
var_actives = c("GDP_CAPITA", "BALANCE", "MANUFACTURE_IMPORTS", "SERVICE_EMPLOYMENT", 
"FOREIGN_INVESTMENT", "FUEL_EXPORTS", "GROSS_SAVINGS", "INFLATION", 
"EXPORT_TELECOM", "LIFE_EXPECTANCY", "ELECTRICITY_ACCESS", "FERTILITY_RATE", "FEMALE_LABOR_FORCE", "POPULATION_65_ABOVE", 
"EDUCATION_EXPENDITURE", "URBAN_POPULATION", "CO2_EMISSIONS", 
"ARMED_FORCE", "SURFACE_AREA", "EXPORTS_GOOD_SERVICES")

var_quanti_sup = c("HUMAN_CAPITAL_INDEX")
idx_var_quanti_sup <- match(var_quanti_sup, colnames(indicators))
var_quali_sup = c("REGION", "INCOME_GROUP")

acp = PCA(X = indicators, scale.unit = TRUE, quanti.sup = idx_var_quanti_sup, quali.sup = var_quali_sup, graph = FALSE)

```

```{r echo=FALSE, message=FALSE, warning=FALSE}
classif <- HCPC(acp, nb.clust = 5, graph = FALSE)
```

# Expliquer les clusters par les composantes

Dans le tableau suivant, nous observons que pour classer les pays en cluster, l'algorithme de classification se base sur les 5 premières composantes.

```{r echo=FALSE, message=FALSE, warning=FALSE}
classif$desc.axes$quanti.var
```

Ce tableau présente des valeurs d'Eta² et des valeurs de p-valeur associées à différentes dimensions. Ces valeurs sont généralement associées à des analyses factorielles, telles que l'Analyse Factorielle des Correspondances (AFC) ou l'Analyse Factorielle des Données Mixtes (AFDM).

- **Eta²** : Il s'agit d'une mesure de l'association entre les variables et les dimensions extraites de l'analyse factorielle. Eta² est une mesure de la variance expliquée par chaque dimension. Plus la valeur d'Eta² est proche de 1, plus la dimension explique une grande proportion de la variance des données. Dans ce tableau, chaque dimension (Dim.1, Dim.2, etc.) est associée à une valeur spécifique d'Eta², indiquant la proportion de variance des données expliquée par cette dimension.

- **P-value** : Il s'agit de la valeur de p associée à chaque dimension. La p-valeur est utilisée pour évaluer si la dimension est significativement différente de zéro. En général, une p-valeur inférieure à un seuil donné (par exemple 0,05) indique que la dimension est significative et qu'elle contribue de manière significative à la structure des données. Dans ce tableau, chaque dimension est associée à une p-valeur qui évalue la signification statistique de cette dimension.

```{r}
classif$desc.axes$quanti$`1`
```

Voici une explication de chaque colonne :

- **v.test** : Il s'agit d'une statistique de test utilisée pour évaluer si la moyenne de la variable dans la catégorie est significativement différente de la moyenne globale. Les valeurs positives indiquent une moyenne supérieure à la moyenne globale, tandis que les valeurs négatives indiquent une moyenne inférieure.

- **Mean in category** : C'est la moyenne de la variable dans la catégorie spécifique examinée. Cette valeur est comparée à la moyenne globale pour évaluer les différences.

- **Overall mean** : C'est la moyenne globale de la variable sur toutes les catégories.

- **sd in category** : C'est l'écart-type (la déviation standard) de la variable dans la catégorie spécifique. Cela donne une indication de la dispersion des données autour de la moyenne dans cette catégorie.

- **Overall sd** : C'est l'écart-type global de la variable sur toutes les catégories.

- **p-value** : Il s'agit de la valeur de p associée au test statistique. Cette valeur est utilisée pour déterminer si la différence entre la moyenne dans la catégorie et la moyenne globale est statistiquement significative. Une valeur de p faible (généralement inférieure à 0,05) indique une différence significative.



