---
title: "Analyse en composantes principales"
author: "Axel-Cleris Gailloty"
date: "2024-02-15"
output: html_document
---

```{r setup, include=FALSE}
knitr::opts_chunk$set(echo = TRUE, comment = '', warning = FALSE, fig.width = 6)
```

```{r message=FALSE, warning=FALSE}
library(readr)
library(dplyr)
fifa22 <- read_csv("https://raw.githubusercontent.com/agailloty/Outils-Analyses-R/main/dataset/fifa_players_22.csv")
```

# L'analyse en composantes principales

L'analyse en composantes principales (ACP) est une méthode statistique utilisée pour simplifier des données complexes en les transformant en un ensemble de variables moins nombreux, appelées composantes principales. Son objectif principal est de réduire la dimensionnalité des données tout en préservant autant que possible l'information originale. En termes simples, l'ACP essaie de trouver les directions dans lesquelles les données sont les plus étalées. Ces directions correspondent aux axes le long desquels les données varient le plus. En réorganisant les données selon ces axes, l'ACP permet de représenter les données de manière plus concise tout en conservant les tendances et les structures importantes. Cela rend plus facile l'interprétation des données et peut aider à identifier les modèles cachés ou les relations entre les variables. En résumé, l'ACP est une méthode puissante pour explorer et simplifier des ensembles de données complexes en les visualisant dans un espace de dimensions réduites.

```{r}
fifa300 <- fifa22[1:300,]
player_names <- fifa300$short_name
fifa300 <- select(fifa300, -short_name)
fifa300 <- as.data.frame(fifa300)
rownames(fifa300) <- player_names
```


Dans le contexte de l'Analyse en Composantes Principales (ACP) :

Les variables actives, également appelées variables quantitatives actives, sont les variables sur lesquelles l'ACP est réalisée. Ce sont les variables qui sont utilisées pour calculer les composantes principales et pour lesquelles on souhaite visualiser ou interpréter les résultats. Elles sont généralement continues et mesurées sur une échelle numérique.

Les variables quantitatives illustratives sont des variables supplémentaires qui peuvent être incluses dans l'analyse pour fournir une perspective supplémentaire ou pour aider à l'interprétation des résultats. Bien qu'elles ne soient pas utilisées pour calculer les composantes principales, elles sont affichées sur les graphiques de l'ACP pour voir comment elles se comportent par rapport aux variables actives.

Les variables qualitatives illustratives, parfois appelées variables catégorielles ou facteurs illustratifs, sont des variables non numériques qui décrivent des catégories ou des groupes. Elles ne sont pas utilisées pour calculer les composantes principales, mais elles peuvent être incluses dans l'analyse pour colorer ou étiqueter les observations sur les graphiques de l'ACP, ce qui peut aider à identifier des tendances ou des relations entre les catégories.

```{r}
var_actives <- c("age", "height_cm", "weight_kg", "shooting", "passing", "dribbling", 
"defending", "physic", "attacking_crossing", "attacking_finishing", 
"attacking_heading_accuracy", "attacking_short_passing", "attacking_volleys", 
"skill_dribbling", "skill_curve", "skill_fk_accuracy", "skill_long_passing", 
"skill_ball_control", "movement_acceleration", "movement_sprint_speed", 
"movement_agility", "movement_reactions", "movement_balance", 
"power_shot_power", "power_jumping", "power_stamina", "power_strength", 
"power_long_shots", "mentality_aggression", "mentality_interceptions", 
"mentality_positioning", "mentality_vision", "mentality_penalties", 
"mentality_composure", "defending_marking_awareness", "defending_standing_tackle", 
"defending_sliding_tackle", "goalkeeping_diving", "goalkeeping_handling", 
"goalkeeping_reflexes")
```


```{r}
var_quanti_illustratives <- c("overall", "potential", "value_eur", "wage_eur","league_level", "international_reputation")

var_quali_illustratives <- c("preferred_foot", "body_type")

fifa300 <- fifa300[, c(var_actives, var_quanti_illustratives, var_quali_illustratives)]

```

```{r}
idx_var_actives <- match(var_actives, colnames(fifa300))
idx_var_quanti_illustratives <- match(var_quanti_illustratives, colnames(fifa300))
idx_var_quali_illustratives <- match(var_quali_illustratives, colnames(fifa300))
```

```{r}
# Charger la librairie FactoMineR
library(FactoMineR)
library(factoextra) # Pour représenter graphiques
```


```{r}
premiere_acp <- PCA(X = fifa300, scale.unit = TRUE, quanti.sup = idx_var_quanti_illustratives, 
                    quali.sup = idx_var_quali_illustratives, graph = FALSE)
```

```{r}
summary(premiere_acp)
```


```{r}
fviz_screeplot(premiere_acp, main = "% de l'information expliquée par chaque composante.")
```

## Interprétation des composantes

Une composante, dans le contexte de l'analyse en composantes principales (ACP), est une nouvelle variable qui est une combinaison linéaire des variables originales de manière à capturer la variation maximale des données. Chaque composante est une direction dans l'espace des variables originales qui représente une certaine quantité d'information sur les données. Les composantes sont ordonnées en fonction de la quantité de variation qu'elles capturent, de sorte que la première composante représente la plus grande variation des données, la deuxième composante représente la deuxième plus grande variation, et ainsi de suite. Les composantes permettent de réduire la dimensionnalité des données tout en conservant l'essentiel de l'information, ce qui facilite l'interprétation et l'analyse des données.


```{r}
fviz_pca_var(premiere_acp, title = "Premier plan factoriel", repel = TRUE)
```


```{r}
dimdesc(premiere_acp, axes = 1)
```


## Le profils des joueurs qui s'opposent sur la première composante

```{r}
names(sort(premiere_acp$ind$coord[, 1], decreasing = TRUE))[1:10]
```

```{r}
names(sort(premiere_acp$ind$coord[, 1], decreasing = FALSE))[1:10]
```

```{r}
dimdesc(premiere_acp, axes = 2)
```

